【裁判字號】    89,台抗,22
【裁判日期】    890120
【裁判案由】    偽造文書聲請再審
【裁判全文】
最高法院刑事裁定                                  八十九年度台抗字第二二號
    抗  告  人  甲○○
右抗告人因偽造文書案件，不服台灣高等法院中華民國八十八年十月三十日駁回聲請
再審之裁定（八十八年度聲再更(一)字第十一號），提起抗告，本院裁定如左：
    主  文
抗告駁回。
    理  由
按刑事訴訟法第四百二十條第一項第六款規定有罪之判決確定後，因發現確實之新證
據，足認受有罪判決之人應受無罪、免訴、免刑或輕於原判決所認罪名之判決者，為
受判決人之利益，得聲請再審。所謂確實之新證據，固非以絕對不須經過調查程序為
條件，然必須可認為確實足以動搖原確定判決，而為受判決人有利之判決者為限，若
僅係他人於事後追述當時所見情形之空洞言詞，而顯然不足以推翻原確定判決所憑之
證據者，即非該款所謂確實之新證據。又所謂發見確實之新證據，係指該項證據，事
實審法院於判決當時已存在，而發見在後，或審判時未經注意之證據，且能證明原確
定判決所認定之事實為錯誤者而言。聲請意旨略以：本件四百西西重型機車係日本川
崎車廠之試驗車，在測試完畢後即予銷燬，以廢鐵出售，則川崎車廠已放棄對該車之
管理與辨識。而該機車既非合法進口，川崎車廠亦無法在我國負擔製造責任，或有所
主張，故變造該機車車身號碼，亦不足以生損害於公眾或他人，提出機車雜誌（機車
購買指南及流行騎士）讀者問卷（提出問題）及專業人士對問題之答覆之專欄為新證
據，聲請再審云云。原裁定以抗告人聲請再審所提出前開機車雜誌機車購買指南第八
十五期，及流行騎士第一四六期，固均有讀者問答專欄，問答關於川崎機車試驗車於
測試完畢後如何販賣及管理保固維修之問題，惟查各該期之機車雜誌，均係於本件民
國八十八年四月一日判決後才出版，顯見各該雜誌專欄內之該問答資訊，於本件事實
審法院審理時並不存在，自非刑事訴訟法第四百二十條第一項第六款所稱之新證據。
次查各該專欄之問答，答覆稱該等試驗車在測試完畢後即予銷燬報廢以廢鐵出售，川
崎公司不負保固之責（見前揭「流行騎士」第一七五頁），或稱川崎公司工作人員可
能未將測試完畢之試驗車銷燬而偷偷賣出，川崎無從保固及管理，所以買川崎機車時
，多注意車身號碼，發見前面的數字有很多零的（指試驗車）就不要買等語（見前揭
「機車購買指南」第一一六頁）。由該等專欄問答可知，試驗車測試完畢後不問是否
銷燬，均可能銷售在外，組裝成車。是該車車身在重行組裝時既被取用，成可使用之
機車，則車身上所標示之車身號碼，乃表示該車身為川崎車廠產製及出廠之序號，有
供川崎車廠及外界辨識之功能，並不因有無銷燬，是否重組過而有變異。其號碼正表
示此意義，足為一定用意之證明，自為刑法第二百二十條（修正前）之準文書，其為
變造者自不能無罰，此與該試驗車是否曾經報廢，及川崎車廠對之有無保固、維修、
管理權責無關，是以前開雜誌專欄也奉勸外界不要買這種機車。原確定判決對其為準
文書，已於理由欄第一項詳為述，是抗告人雖提出上開雜誌之資訊，但其既非新證
據，又不足以動搖原確定判決。因而駁回本件再審之聲請。經核於法並無違誤。抗告
意旨猶執陳詞，指摘原裁定不當，非有理由，應予駁回。又經原法院調閱原確定判決
案卷，本件第二審判決正本係於八十八年四月十七日送達，由抗告人同居之兄弟祝文
治收受，有送達證書可稽，抗告人稱係其居住大陸地區來台探親之姊祝文鳳代收，因
不明我國法律而未轉交或告知云云，自非實情。況抗告人於提起本件再審聲請前，於
同年六月十五日即已提起第三審上訴，旋又於同年六月二十九日具狀撤回上訴，有上
訴狀及撤回上訴狀在卷可憑，自無以本件聲請再審視為提起上訴之餘地，附此明。
據上論結，應依刑事訴訟法第四百十二條，裁定如主文。
中      華      民      國    八十九    年      一      月     二十     日
                              最高法院刑事第三庭
                                  審判長法官  陳  錫  奎
                                        法官  洪  清  江
                                        法官  吳  昆  仁
                                        法官  李  伯  道
                                        法官  林  增  福
      右正本證明與原本無異
                                              書  記  官
中      華      民      國    八十九    年      一      月    二十六    日


司法院資訊處製作；財團法人民間司法改革基金會備份。
